【裁判字號】    97,訴,806
【裁判日期】    980306
【裁判案由】    損害賠償
【裁判全文】
臺灣新竹地方法院民事判決               97年度訴字第806號
原      告  甲○○
                        號
訴訟代理人  乙○○
                              .
被      告  丙○○
                        弄16.
上列當事人間請求損害賠償事件，本院於民國九十八年二月二十
三日辯論終結，判決如下：
    主  文
被告應給付原告新台幣貳拾萬陸仟伍佰捌拾玖元，及自民國九
十七年四月十九日起至清償日止，按年息百分之五計算之利息。
原告其餘之訴駁回。
本判決第一項得假執行。
原告其餘假執行之聲請駁回。
    事  實
一、原告方面：
（一）聲明：(一)被告應給付原告2,447,544元，及自起訴狀繕本
      送達翌日即九十七年四月十九日起至清償日止，按年息百
      分之五計算之利息。(二)請准供擔保宣告假執行。
（二）陳述：被告於民國九十六年七月二十七日下午一時五十五
      分許，駕駛車牌號碼二Ｈ─八六三一號自用小客車沿新竹
      縣竹東鎮○○路由西往東方向行駛至北興路二段一五二號
      前時，明知駕駛車輛應注意車前狀況，並隨時採取必要安
      全措施，而依當時情形天氣晴、日間自然光線、路面鋪設
      柏油、乾燥無缺陷、無障礙物，視距良好等情形，又無不
      能注意情事，竟疏未注意及此，適有原告牽行三輪車過馬
      路，被告煞車不及，乃撞擊原告所牽行之三輪車車頭，致
      原告倒地造成頭部外傷合併硬腦膜下腔出血、腦內出血及
      腦室內出血、第一胸椎壓迫性骨折等傷害。原告因被告之
      過失而受有損害，自得依侵權行為之法律關係請求被告賠
      償損害，請求項目及金額如下：
    (一)醫療及增加生活上需要等有關費用共新台幣（下同）2,00
      5,784元：
    (1)已支出醫療費33,018元。
    (2)未來五年預計支出之醫療費每月2,000元，合計120,000元
      （即2,000×12×5＝120,000）。
    (3)已支出之救護車費用8,980元。
    (4)已支出之交通費6,600元。
    (5)已支出住院期間之看護費用126,000元。
    (6)已支出療養院看護費用25,000元。
    (7)未來五年預計支出之看護費每月23,000元，合計1,380,00
      0元（即23,000×12×5＝1,380,000）。
    (8)已支出之住院期間雜支費用6,186元。
    (9)未來五年預計支出之雜支費每月5,000元，合計300,000元
      （即5,000×12×5＝300,000）。
    (二)精神上之損害：500,000元。
    上開原告請求被告賠償之金額合計共2,505,784元，扣除原
    告已受之強制責任險給付58,240元，被告尚應賠償原告2,44
    7,544元。
二、被告部分：
    被告未於言詞辯論期日到場，亦未提出任何書狀作何聲明或
    陳述。
    理  由
一、程序部分：
（一）按訴狀送達後，原告不得將原訴變更或追加他訴，但擴張
      或減縮應受判決事項之聲明者，不在此限，民事訴訟法第
      二百五十五條第一項第三款定有明文。查本件原告起訴時
      聲明係請求被告應給付原告2,450,000元，及自起訴狀繕
      本送達翌日起至清償日止，按年息百分之五計算之利息；
      嗣變更減縮聲明為請求被告應給付原告2,447,544元，及
      自起訴狀繕本送達翌日起至清償日止，按年息百分之五計
      算之利息，核係減縮應受判決事項之聲明，自應准許。
（二）被告經合法通知，未於言詞辯論期日到場，核無民事訴訟
      法第三百八十六條各款所列情形，爰依原告聲請，由其一
      造辯論而為判決。
二、實體部分：
（一）原告主張被告於九十六年七月二十七日下午一時五十五分
      許，駕駛車牌號碼二Ｈ─八六三一號自用小客車沿新竹縣
      竹東鎮○○路由西往東方向行駛至北興路二段一五二號前
      時，明知駕駛車輛應注意車前狀況，並隨時採取必要安全
      措施，而依當時情形天氣晴、日間自然光線、路面鋪設柏
      油、乾燥無缺陷、無障礙物，視距良好等情形，又無不能
      注意情事，竟疏未注意及此，適有原告牽行三輪車過馬路
      ，被告煞車不及，乃撞擊原告所牽行之三輪車車頭，致原
      告倒地造成頭部外傷合併硬腦膜下腔出血、腦內出血及腦
      室內出血、第一胸椎壓迫性骨折等傷害之事實，業經提出
      台灣新竹地方法院檢察署檢察官九十七年度偵字第四０四
      號聲請簡易判決處刑書、本院九十七年度竹東交簡字第七
      七號刑事簡易判決、衛生署竹東醫院診斷證明書、衛生署
      新竹醫院診斷證明書、童綜合醫院一般診斷書等為證。且
      本件車禍事故之發生，確係原告牽行三輪車穿越劃有分向
      限制線路段，又未注意左右來車，嗣被告駕駛自小客車亦
      未充分注意車前狀況，致被告煞車不及撞擊原告，而使原
      告受有傷害之事實，亦據兩造於刑事案件警詢、偵查中分
      別陳述在卷，並有道路交通事故調查報告表（一）（二）
      、事故照片四幀等影在卷可稽；又本件車禍事故發生後，
      經送請臺灣省竹苗區車輛行車事故鑑定委員會鑑定結果，
      亦認原告牽行三輪車在劃有分向限制線路段穿越道路未注
      意左右來車為肇事主因，被告駕駛自小客車未充分注意車
      前狀況為肇事次因，有臺灣省竹苗區車輛行車事故鑑定委
      員會九十七年三月五日竹苗區970084號鑑定意見書附卷足
      參；另被告過失傷害犯行，亦經本院以九十七年度竹東交
      簡字第七七號刑事簡易判決判處有期徒刑三月確定，業據
      本院依職權調取本院九十七年度竹東交簡字第七七號過失
      傷害刑事案卷全卷查核屬實，並有臺灣高等法院被告前案
      紀錄表在卷可證。據此，堪認本件車禍之發生，被告確有
      未充分注意車前狀況之過失，且原告所受傷害、因受傷引
      起之精神上痛苦，亦確與被告之過失行為有相當因果關係
      。而被告既未到場爭執，亦未提出書狀作何聲明或主張，
      自堪信原告之主張為真實。
（二）按因故意或過失，不法侵害他人之權利者，負損害賠償責
      任。不法侵害他人之身體者，被害人雖非財產上之損害，
      亦得請求賠償相當之金額，民法第一百八十四條第一項前
      段、第一百九十五條第一項前段分別定有明文。查被告因
      過失致原告受有身體受傷之傷害，揆諸上開規定，原告依
      侵權行為之法律關係請求被告賠償財產上之損害及非財產
      上之損害，即非無據。茲就原告請求被告賠償之各項損害
      ，是否應予准許，逐一說明如下：
    (一)醫療及增加生活上需要之有關費用部分：
    (1)已支出醫療費部分：查原告因本件車禍受傷後，已支出衛
      生署竹東醫院醫療費用15,285元；童綜合醫院醫療費用2,
      108元（救護車費用4800元，如後另計）；衛生署新竹醫
      院醫療費用12,095元、安慎診所醫療費用1,350元、竹信
      診所醫療費用80元、林正修診所醫療費用7,80元，合計31
      ,698 元，有原告提出之醫療單據四十紙附卷可參，應認
      係治療所必需之費用。至其餘證書費、診斷證明書費、病
      歷複製費，則均非屬治療所必需；另牙醫治療費，亦與本
      件原告之受傷無關。據此，原告請求被告賠償之醫療費用
      於31,698元範圍內，為有理由，應予准許，逾此部分之主
      張，即非有據。
    (2)未來五年預計支出之醫療費部分：原告因本件車禍治療後
      ，肢體控制、協調仍極差，日常生活無法自理，需他人長
      期看護，看護期間，就單純腦外傷而言，至少約需二年，
      有行政院衛生署竹東醫院九十七年十月八日衛署竹東醫歷
      字第0970003553號函暨病歷摘要可稽，堪認原告至少應有
      二年時間尚需繼續治療支出醫療費用。又原告於九十七年
      三月份計支出醫療費用1,380元；於九十七年十二月份計
      支出醫療費用1,709元，有原告提出之財團法人天主教長
      安老人養護中心收據影本二紙在卷可稽，原告又同意以上
      開支出醫療費用較低額為未來預計支出醫療費為計算標準
      ，則原告未來至少二年尚需繼續治療支出之醫療費用，依
      霍夫曼公式扣除中間利息之計算方式後即為31,630元。據
      此，原告此部分之請求於31,630元範圍內，為有理由，應
      予准許，逾此部分之主張，即非有據。
    (3)已支出之救護車費部分：原告因本件車禍計支出救護車費
      用4,800元，核屬因治療所必需之費用，有原告提出之童
      綜合醫院九十六年七月二十八日醫療費用明表及收據可證
      。據此，原告此部分之請求於4,800元範圍內，為有理由
      ，應予准許，至逾此部分之主張，則未舉證證明，尚非有
      據。
    (4)已支出之交通費部分：原告因本件車禍受傷已支出就診之
      交通費用共12,600元，有原告提出之劉家瑞個人計程車行
      收據二十一紙在卷足參，此亦核屬因治療所必需之費用。
      據此，原告於上開得請求之範圍內請求被告賠償6,600元
      ，自為有理由，應予准許。
    (5)已支出住院期間之看護費部分：原告因本件車禍受傷後，
      自九十六年七月二十八日起急診入童綜合醫院加護病房手
      述，迄至同年八月十五日出院轉入衛生署新竹醫院，嗣再
      於同年九月十一日轉至衛生署竹東醫院治療，迄至九十六
      年十月一日出院，惟出院後日常生活無法自理，尚需他人
      長期看護，看護期間，至少約需二年等情，亦有原告提出
      之診斷證明書四紙及行政院衛生署竹東醫院九十七年十月
      八日衛署竹東醫歷字第0970003553號函暨病歷摘要可稽，
      堪認原告住院治療期間確需他人看護。又原告住院期間確
      已支出看護費用126,000元，有原告提出之第三人即看護
      工林珍宇、彭瑞玉出具之證明暨領據各一紙為憑，亦核屬
      因治療所必需之費用。據此，原告此部分請求被告賠償12
      6,000元，亦為有理由，應予准許。
    (6)已支出療養院看護費部分：原告因本件車禍受傷治療出院
      後，日常生活無法自理，尚需他人長期看護，看護期間，
      至少約需二年等情，已如上述。而原告請求被告賠償出院
      後看護費用部分已另行請求如後，故此部分25,000元之請
      求即屬重覆，且未據原告提出證據證明，自屬無據。
    (7)未來五年預計支出之看護費部分：原告因本件車禍治療後
      ，日常生活無法自理，需他人長期看護，看護期間，至少
      約需二年，已如上述，而原告因需他人看護，乃住進天主
      教長安老人養護中心，每月需支出養護費23,000元，有原
      告提出之財團法人天主教長安老人養護中心收據影本在卷
      可稽，則原告自治療出院後至少二年尚需支出之看護費用
      ，依霍夫曼公式扣除中間利息之計算方式後即為527,159
      元。據此，原告此部分之請求於527,159元範圍內，為有
      理由，應予准許，逾此部分之主張，即非有據。
    (8)已支出之住院期間雜支費部分：原告因本件車禍受傷治療
      已支出雜費（包括看護墊、紙尿褲、溼巾、手套、尿片、
      藥品、生理沖洗器、衛生紙）共4,268元，原告提出之收
      據、交易明細及發票等共二十一紙在卷足證。至原告另提
      出之其他發票，則未載明物品品名，無法證明係原告因本
      件車禍受傷治療所必需增加生活上需要之費用。據此，原
      告此部分之請求於4,268元範圍內，為有理由，應予准許
      ，逾此部分之主張，即非有據。
    (9)未來五年預計支出之雜支費部分：原告因本件車禍治療後
      ，日常生活無法自理，需他人長期看護，看護期間，至少
      約需二年，已如上述，而原告因需他人看護，乃住進天主
      教長安老人養護中心，每月尚需支出看護墊、紙尿褲、衛
      生紙、甘油球等增加生活上需要之費用，有原告提出之財
      團法人天主教長安老人養護中心收據影本二紙在卷足稽，
      堪認原告至少應有二年時間尚需繼續支出上開增加生活上
      需要之費用，又原告於九十七年三月份計支出上開增加生
      活上需要之費用2,208元；於九十七年十二月份計支出上
      開增加生活上需要之費用3,420元，原告又同意以上開支
      出增加生活上需要之費用較低額為未來預計支出增加生活
      上需要之費用為計算標準，則原告自治療出院後至少二年
      尚需支出增加生活上需要之費用，依霍夫曼公式扣除中間
      利息之計算方式後即為50,607元。據此，原告此部分之請
      求於50,607元範圍內，為有理由，應予准許，逾此部分之
      主張，即非有據。
    (10)綜上，原告請求被告賠償之醫療及增加生活上需要之有關
      費用於811,478元（即31,698＋31,630＋4,800＋6,600＋
      126,000＋527,159＋4,268＋50,607＝782,762）範圍內，
      為有理由，應予准許。至逾此部分之主張，則非有據。
    (二)精神上之損害部分：查被告因過失致原告受有身體受傷之
      傷害，核屬不法侵害原告之身體權，原告主張因之受有精
      神上之損害，衡諸一般社會觀念，應堪足採信。又被告之
      過失與原告受有精神上痛苦之損害結果，確有相當因果關
      係。據此，原告主張依侵權行為之法律關係，請求被告賠
      償非財產上之損害，即屬有據。茲本院審酌兩造之年紀，
      原告係二十年三月十日生，被告係六十二年一月十七日生
      ，於本件車禍事故發生時分別為七十六歲及三十四歲；原
      告為小學畢業，無職業，家境小康，九十六年度有利息收
      入29,230元；被告為高職畢業，有工作，家庭經濟勉強可
      維持，別無其他財產，有兩造警詢筆錄及財產所得明細等
      在卷可參可稽；參以被告係因過失致原告受傷而受有精神
      上之痛苦，及原告受傷之情況所引起之精神上痛苦程度等
      一切情狀，認原告請求被告賠償其非財產上之損害500,00
      0元，尚屬過高，應予核減為200,000元，始為適當，逾此
      部分之主張，即非有據。
（三）綜上所述，原告所受之損害合計應為982,762元（即醫療
      及增加生活上需要之有關費用782,762元＋精神上之損害
      200,000元＝982,762元）。
（四）第按，損害之發生或擴大，被害人與有過失者，法院得減
      輕賠償金額或免除之，民法第二百十七條第一項定有明文
      。此項規定之目的，在謀求加害人與被害人間之公平，故
      在裁判上法院得以職權減輕或免除之（本院八十五年台上
      字第一七五六號判例意旨參照）。又按，三輪手拉車係屬
      三輪以上慢車；慢車不得侵入快車道或人行道行駛，並不
      得在禁止穿越地段穿越道路；在禁止穿越、劃有分向限制
      線、設有劃分島或護欄之路段或三快車道以上之單行道，
      不得穿越道路，道路交通安全規則第六條第三款第一目、
      第一百二十四條第三項、第一百三十四條第三款分別定有
      明文。查本件車禍之發生，被告固有未充分注意車前狀況
      之過失，惟原告牽行三輪車在劃有分向限制線路段穿越道
      路未注意左右來車則為肇事主因，已詳如上述，揆諸上開
      規定，原告牽行三輪車貿然在劃有分向限制線路段穿越道
      路，又未注意左右來車，顯然就本件車禍事故之發生，乃
      與有過失，且過失之情節較被告重大，核應負十分之七之
      與有過失責任，被告則應負十分之三過失責任。準此，原
      告得請求被告請求賠償金額即應按上開被告應負之過失比
      例計算為294,829元（982,762×0.3＝294,829，元以下四
      捨五入）。
（五）復按，保險人依本法規定給付之保險金，視為加害人或被
      保險人損害賠償金額之一部分；加害人或被保險人受賠償
      請求時，得扣除之，強制汽車責任保險法第三十條定有明
      文。是保險人依此法規定給付之保險金，視為加害人或被
      保險人損害賠償金額之一部分，加害人或被保險人受賠償
      請求時，得扣除之。查原告於本件車禍事故發生後，已由
      強制汽車責任保險之保險人給付58,240元，除有外，復為
      原告所所自承，則此部分之保險給付即視為被告賠償之一
      部分，原告得請求被告賠償損害之金額自應扣除上開已領
      取之汽車強制責任險保險金58,240元，故原告尚得請求被
      告賠償之損害額即為236,589元（即294,829－58,240＝23
      6,589）。
（六）從而，原告依據侵權行為之法律關係，請求被告給付於23
      6,589元範圍內，及自起訴狀繕本送達翌日即九十七年四
      月十九日起至清償日止，按年息百分之五計算之法定遲延
      利息，即為有理由，應予准許，至逾此部分之請求，則非
      正當，為無理由，應予駁回。
三、假執行之宣告：
    經核本件原告勝訴部分為所命給付之金額係未逾五十萬元之
    判決，爰依民事訴訟法第三百八十九條第一項第五款規定依
    職權宣告假執行。至原告其餘假執行之聲請，則因該部分訴
    之駁回而失所依據，應併予駁回。
四、無庸確定訴訟費用額：本件係原告於刑事訴訟程序提起之附
    帶民事訴訟，並經本院刑事庭裁定移送本院民事庭審理，依
    刑事訴訟法第五百零四條第二項規定，應免納裁判費，且本
    件兩造亦無其他訴訟費用之支出，自無庸確定訴訟費用額，
    併予敘明。
五、據上論結，本件原告之訴為一部有理由，一部無理由，依民
    事訴訟法依民事訴訟法第三百八十五條第一項前段、第三百
    八十九條第一項第五款，判決如主文。
中    華    民    國  九十八  年    三    月    六    日
                              臺灣新竹地方法院民事第二庭
                                  法  官  汪銘欽
以上正本係照原本作成。
如對本判決上訴，須於判決送達後二十日內向本院提出上訴狀。
中    華    民    國  九十八  年    三    月    六    日
                                  書記官  巫芳瑩


司法院資訊處製作；財團法人民間司法改革基金會備份。
